【裁判字號】    97,聲判,10
【裁判日期】    970630
【裁判案由】    聲請交付審判
【裁判全文】
臺灣士林地方法院刑事裁定              97年度聲判字第10號
聲  請  人  乙○○
                        號2樓.
代  理  人  甲○○律師
被      告  丙○○
                        樓
                        國民
            丁○○
上列聲請人即告訴人因被告等傷害等案件，不服臺灣高等法院檢
察署檢察長中華民國96年12月17日96年度上聲議字第6320號駁回
再議之處分（原不起訴處分案號：臺灣士林地方法院檢察署96年
度偵字第5747號、第9404號），聲請交付審判，本院裁定如下：
    主  文
聲請駁回。
    理  由
一、按告訴人不服上級法院檢察署檢察長或檢察總長認再議為無
    理由而駁回之處分者，得於接受處分書後10日內委任律師提
    出理由狀，向該管第一審法院聲請交付審判，刑事訴訟法第
    258 條之1 第1 項定有明文。查本件聲請人乙○○以被告丙○○涉犯刑法第277 條第1 項之傷害罪及與被告丁○○共同
    涉犯刑法第302 條第1 項之剝奪他人行動自由罪，向台北市
    政府警察局內湖分局提出告訴，經警報告臺灣士林地方法院
    檢察署後，經該署檢察官於民國96年10月23日以96年度偵字
    第5747號號、第9404號為不起訴處分後，聲請人不服提出再
    議，再經臺灣高等法院檢察署檢察長於96年12月17日以96
    年度上聲議字第6320號處分書以再議無理由駁回再議，駁回
    再議處分書於97年1 月8 日送達聲請人，有送達證書附卷可
    稽，聲請人於10日內提出本件聲請，程序於法相符，合先敘
    明。
二、聲請交付審判意旨略以：聲請人即告訴人乙○○於96年2 月
    27日下午3 時，在臺北市○○區○○路5 段77之1 號被告丙○○、丁○○住處，與被告2 人協商土地糾紛之事，因協商
    未果，聲請人欲離去時，被告丙○○竟基於傷害之犯意，以
    左手毆打聲請人臉部，使聲請人受有右上唇擦傷及右上顎挫
    傷之傷害，被告丙○○、丁○○另基於妨害自由之犯意聯絡
    ，分別抓聲請人手臂，阻擋聲請人離去，被告丙○○涉犯刑
    法第277 條第1 項之傷害罪及與被告丁○○共同涉犯刑法第
    302 條第1 項之剝奪他人行動自由罪嫌明確，經聲請人提出
    告訴，臺灣士林地方法院檢察署檢察官竟為不起訴處分，聲
    請人再議，臺灣高等法院檢察署檢察長仍駁回再議。惟原不
    起訴處分書及再議駁回之處分認事用法顯有違誤，茲述理由
    如下：
  1.被告丙○○是否慣用右手，與聲請人之遭傷害無關：
    聲請人於登門拜訪被告丙○○欲離去時，遭被告丙○○、丁○○二人拉扯推擠阻擋不准離去，被告丙○○已自承2 次拉
    住聲請人手臂，此時被告丙○○自可能以其慣用之右手拉住
    聲請人，再以左手摑打聲請人右臉，致使聲請人臉部受傷，
    乃原偵查機關不查，率以被告丙○○慣用右手，不可能以左
    手毆打聲請人為由遽為不起訴處分，實難令人折服。
  2.被告等之行為已達強暴、脅迫程度：
    聲請人前後遭被告丙○○抓住手臂2 次，第1 次雖僅30秒，
    且遭聲請人甩開，但第2 次係除被告丙○○外，被告丁○○
    亦抓住聲請人手臂，抓住後聲請人與被告2 人「推擠」至鐵
    門口，且在鐵門口又遭「推擠」約1 分鐘，暫不論第1 次遭
    被告丙○○抓住手臂之30秒是否已達限制行動自由，惟第2
    次之遭抓住手臂並進而「掙扎」、被「推擠」至鐵門口之1
    分30秒中，聲請人之行動自由顯遭剝奪，原處分竟以「聲請
    人於30秒內尚能走至鐵門」、「聲請人掙扎、遭推擠至鐵門
    口」，此前後矛盾之理由為不起訴處分，難令人甘服。
  3.被告等有妨害自由之故意：
    聲請人於與被告丙○○協商中，發現被告丙○○為一貪得無
    厭之人，即轉身欲離去，被告丙○○惱羞成怒，強要聲請人
    留下理論，聲請人不從，被告即丙○○拉住聲請人手臂並掌
    摑聲請人，此時被告丁○○聞聲即加入拉扯、推擠，致聲請
    人無法自由離去。縱被告2 人拉扯、推擠聲請人之目的係在
    討價還價、談和解條件、說明其要求，然聲請人已明示離去
    ，被告2 人仍拉扯、推擠，致使聲請人必須「掙扎」、「拉
    扯」，且在離去前遭限制自由1 分30秒，被告2 人豈無妨害
    自由之故意？
  4.被告等之力量即足以剝奪聲請人之行動自由：
    原處分以被告2 人分別為66歲、60歲之「老者」，而聲請人
    為「40幾歲之中年男子」，而認被告2 人未有剝奪聲請人行
    動自由，但查聲請人，有糖尿病痼疾，長期服藥控制病情，
    乃病體之身，於建設公司擔任總經理之文職，於衝突時年為
    47歲，是不論被告2 人是否為「老者」，又縱為「老者」，
    是否即弱不禁風？且以被告2 人聯合力量加諸於聲請人之軀
    ，足令聲請人難以抵擋，而無脫身之可能，詎原處分不察，
    率以年齡多寡論斷有無妨害自由，自難令聲請人甘服。
  為此聲請交付審判。
三、按法院認交付審判之聲請不合法或無理由者，應駁回之，刑
    事訴訟法第258 條之3 第2 項前段定有明文。次按，刑事訴
    訟法第258 條之1 規定告訴人得向法院聲請交付審判，係對
    於「檢察官不起訴或緩起訴裁量權」制衡之一種外部監督機
    制，法院僅就檢察官所為不起訴或緩起訴之處分是否正確加
    以審查，以防止檢察機關濫權，依此立法精神，同法第258
    條之3 第3 項規定法院審查聲請交付審判案件時「得為必要
    之調查」，其調查證據之範圍，自應以偵查中曾顯現之證據
    為限；而同法第260 條對於不起訴處分已確定或緩起訴處分
    期滿未經撤銷者得再行起訴之規定，其立法理由說明該條所
    謂不起訴處分已確定者，包括「聲請法院交付審判復經駁回
    者」之情形在內，是前述「得為必要之調查」，其調查證據
    範圍，更應以偵查中曾顯現之證據為限，不得就告訴人新提
    出之證據再為調查，亦不得蒐集偵查卷以外之證據，否則，
    將與刑事訴訟法第260 條之再行起訴規定，混淆不清，亦將
    使法院兼任檢察官而有回復「糾問制度」之虞；且法院裁定
    交付審判，即如同檢察官提起公訴使案件進入審判程序，是
    法院裁定交付審判之前提，必須偵查卷內所存證據已符合刑
    事訴訟法第251 條第1 項規定「足認被告有犯罪嫌疑」檢察
    官應提起公訴之情形，亦即該案件已經跨越起訴門檻，否則
    ，縱或法院對於檢察官所認定之基礎事實有不同判斷，但如
    該案件仍須另行蒐證偵查始能判斷應否交付審判者，因交付
    審判審查制度並無如同再議救濟制度得為發回原檢察官續行
    偵查之設計，法院仍應依同法第258 條之3 第2 項前段規定
    ，以聲請無理由裁定駁回。
四、按犯罪事實應依證據認定之，無證據不得認定其犯罪事實，
    刑事訴訟法第154 條第2 項定有明文。又按所謂認定犯罪事
    實之證據，係指足以認定被告確有犯罪行為之積極證據而言
    ，該項證據自須適合於被告犯罪事實之認定，始得採為斷罪
    之資料；又事實之認定，應憑證據，如未能發現相當確實證
    據，或證據不足以證明，自不能以推測或擬制之方法，以為
    裁判之基礎，最高法院29年上字第3105號、40年台上字第86
    號判例著有明文。又按告訴人之告訴，係以被告受刑事訴追
    為目的，是其陳述是否與事實相符，自應調查其他證據以資
    審認，最高法院亦著有52年台上字第1300號可資參照。
五、經查：
  1.被告丙○○被訴傷害部分：
    查聲請人即本案告訴人乙○○為亞青建設股份有限公司總經
    理，該公司因在被告丙○○臺北市○○區○○路5 段77之1
    號1 樓住處後方土地建築房屋，而遭被告丙○○制止並要求
    補償乙事，雙方雖多次協調，仍無共識，被告丙○○並向警
    局報案等情，並有建築地現場照片在卷可徵（偵卷第35至43
    頁），堪認被告丙○○與告訴人乙○○間就亞青建設股份有
    限公司在上址建築房屋乙事，已心生芥蒂，是其對被告丙○○及其家人之指訴，有無夾怨報復，即非無疑。再查告訴人
    乙○○於警詢指稱：96年2 月27日下午3 時，在被告丙○○
    上址住處，被告丙○○要求我們公司在其住處後方蓋房子要
    給他【新臺幣】600 萬元，我說不可能，土地是我們公司的
    ，為何要給你錢等語，被告丙○○就一拳打過來云云（偵卷
    第5 頁），於偵查中則稱：我對被告丙○○說不可能給他10
    幾坪的房子，他就用左手揮到我右臉上云云，告訴人乙○○
    指訴被告丙○○毆打之手段，前稱一拳打過來，後稱用左手
    揮到我右臉上，前後不一，倘告訴人乙○○確遭被告丙○○
    毆打，就被告丙○○毆打之方式，豈會為先後不一之陳述？
    再告訴人乙○○所提出其96年2 月27日下午3 時25分至國防
    部醫學院三軍總醫院附設民眾診療服務處就診，該院醫師診
    斷其有右上唇擦傷、右上顎挫傷等傷勢之診斷證明書（偵卷
    第8 頁），雖可證明其有前述傷勢，然尚難以之推認告訴人
    前揭傷勢係被告丙○○所為，且查依告訴人指述被告丙○○
    毆打之方式，無論是一拳打過去，或以左手揮打，應不致造
    成告訴人上唇「擦傷」之傷勢，是告訴人前揭傷勢，是否為
    被告丙○○造成，實非無疑。
  2.被告丙○○、丁○○被訴妨害自由部分：
    訊據被告丙○○、丁○○堅決否認有妨害告訴人自由之犯行
    ，被告丙○○辯稱：告訴人要離開時，只有拉告訴人之手一
    下，並擋住告訴人不讓他走，目的是要他把事情講清楚，並
    無妨害自由之意等語，被告丁○○則以：告訴人要走時，我
    跟在他後面，拉著他的手，跟他商量好好講，並無大力拉扯
    他，也沒要妨害他自由，只是溝通中之肢體語言等語為辯。
    查告訴人於警詢中證稱：我拒絕給被告丙○○錢後，被告丙○○就一拳打過來，接著連同劉惠莉等4 人共同抓住我手臂
    及身體不讓我離開，我強行掙脫逃離現場，至警局報案云云
    （偵卷第5 頁），於偵查中證稱：被告丙○○用左手揮到我
    右臉上，就用2 手推我手肘，當時我站著，我要離開他就抓
    住我的手30秒不讓我走，我把它摔開往大門走，此時被告丁○○、謝惠莉及另名女子走過來，被告丁○○用2 支手抓住
    我右手臂，被告丙○○又用2 支手抓住我左手臂，我一路跟
    他們掙扎推擠到鐵門口約30秒，在門口又推了約1 分鐘，被
    告丁○○用身體擋住鐵門，我把他們摔開云云（偵卷第76、
    77頁），告訴人前後所述遭被告丙○○、丁○○妨害自由之
    情節不一。再告訴人雖一再指稱其欲離去時，遭被告2 人推
    擠、拉扯云云，惟此除告訴人單一指訴外，別無證據足佐，
    尚難以其單一指訴，遽認為實。再被告2 人雖承認於告訴人
    欲離去時，有拉告訴人之手等語，惟其等亦稱：拉告訴人手
    之目的，是要告訴人把事情講清楚等語，按刑法第302 條第
    1 項、第304 條第1 項罪之成立，主觀上需行為人有妨害他
    人行動自由之犯意，刑法第302 條之罪，客觀上需行為人有
    私行拘禁、非法方法拘束他人行動自由之犯行，第304 條之
    罪，則需行為人有強暴、脅迫之行為，查告訴人至被告丙○○住處就其公司建築用地之事與被告丙○○協商，於協商破
    裂，告訴人表明不會給被告丙○○錢及房子後，即轉身欲離
    開乙情，為告訴人自承不諱，應可認定，查告訴人至被告丙○○、丁○○住處洽商其公司建築用地事宜，於談判破裂後
    即轉身離去，被告丙○○、丁○○辯稱：因要告訴人將事情
    講清楚再離去，故拉住告訴人之手等語，並不違事理，應足
    採信，是其等主觀上，應無妨害自由之犯意。再被告丙○○
    、丁○○拉扯告訴人之手，客觀上與刑法第302 條私行拘禁
    、以非法方法剝奪他人行動自由，及第304 條強暴、脅迫之
    構成要件，亦不相符，難以上開2罪相繩。
六、綜上所述，告訴人與被告丙○○已有怨隙，其指訴復有前揭
    瑕疵，而依偵查卷宗所有之資料，亦無使本院有「足認被告
    丙○○、丁○○有前揭犯罪嫌疑」檢察官應提起公訴之確信
    。是原士林地檢署檢察官之不起訴處分及台灣高等法院檢察
    署檢察長之處分，均無不當，揆諸上開說明，本件交付審判
    之聲請為無理由，應予駁回。
七、依刑事訴訟法第258 條之3 第2 項前段，裁定如主文。
中    華    民    國    97    年    6     月    30    日
                  刑事第三庭審判長法  官  杜惠錦
                                  法  官  陳美彤
                                  法  官  江翠萍
以上正本證明與原本無異。
本件不得抗告。
                                  書記官  陳慧玲
中    華    民    國    97    年    7     月    2     日


司法院資訊處製作；財團法人民間司法改革基金會備份。
